【裁判字號】    99,消債抗,22
【裁判日期】    991224
【裁判案由】    抗告事件
【裁判全文】
臺灣彰化地方法院民事裁定            99年度消債抗字第22號
抗  告  人  林峻宏
上列抗告人因消費者債務清理條例事件聲請免責，對於中華民國
99年10月26日本院99年度消債聲字第56號民事裁定，提起抗告，
本院裁定如下：
    主  文
抗告駁回。
抗告程序費用新臺幣壹仟元由抗告人負擔。
    理  由
一、本件抗告意旨略以：原裁定稱抗告人有密集且大量預借現金
    、次數頻繁地加油消費、支付任意保險之費用並用於藥妝店
    、汽車百貨、大賣場、餘額代償、婚紗公司等支出之情事，
    實係因社會經濟不景氣，抗告人開計程車之收入多寡極不穩
    定（時有時無），及子女結婚等無法預知之狀況，抗告人始
    以刷卡預借現金之方式應付家庭急需，怎可遽認有浪費財產
    之行為？況抗告人為輕度肢障人士，在激烈之社會就業競爭
    中，實無浪費財產之可能。另抗告人原擬向友人籌借新台幣
    （下同）500,000元以償還全體債權人，惟原裁定就此請求
    既未採納，亦未說明不採納之理由，不無理由不備之違誤。
    今抗告人願將前開籌借金額提高至700,000元以償還全體債
    權人，並表明解決本件債務之誠心。為此，請求廢棄原裁定
    ，另為適法免責之裁定等語。
二、按法院為終止或終結清算程序之裁定確定後，除別有規定外
    ，應以裁定免除債務人之債務，消費者債務清理條例第132
    條定有明文。又法院裁定開始清算程序後，債務人有薪資、
    執行業務所得或其他固定收入，而普通債權人之分配總額低
    於債務人聲請清算二年間，可處分所得扣除自己及依法應受
    扶養者所必要生活費用之數額者，法院應為不免責之裁定，
    但債務人證明經債權人全體同意者，不在此限，復為同法第
    133條所明定。另債務人有下列各款情形者，法院應為不免
    責之裁定，但債務人證明經普通債權人全體同意者，不在此
    限：(1)於七年內曾依破產法或本條例規定受免責。(2)隱匿、
    毀損應屬清算財團之財產，或為其他不利於債權人之處分。
    (3)捏造債務或承認不真實之債務。(4)因浪費、賭博或其他投
    機行為，致財產顯然減少或負擔過重之債務，而生開始清算
    之原因。(5)於清算請聲前一年內，已有清算之原因，而隱瞞
    其事實，使他人為交易致生損害。(6)明知已有清算原因之事
    實，非基於本人之義務，而以特別利於債權人中之一人或數
    人為目的，提供擔保或滅債務。(7)隱匿、毀棄、偽造或變造
    帳簿或其他會計文件之全部或一部，致其財產之狀況不真確
    。(8)故意於財產及收入狀況說明書為不實之記載，或有其他
    故意違反本條例所定義務之行為，亦為同條例第134條所明
    定。
三、次按消費者債務清理制度並非在使債務人恣意消費所造成之
    債務，轉嫁予債權人負擔，債務人免責之制度，應在鼓勵勤
    勞誠實之債務人，而非縱容債務人奢侈浪費，倘債務人利用
    信用金融之機會，恣意為非屬通常生活所需之鉅額消費或作
    奢侈性、浪費性之消費，而不在意日後履行清償之能力，反
    思利用消費者債務清理條例中之免責制度，以規避其應負擔
    之償還責任，自與消費者債務清理條例之立法本旨有違。而
    所稱浪費行為，係指生活支出超過個人收入所應支出之程度
    ，因而使自己負擔更大債務，而有無浪費行為，應視債務人
    從事該行為時有無詳實之償還計畫，如無償還計畫、其他預
    定收入，僅是先行花費時，即屬本款所謂浪費行為，自不應
    免其還款之責。
四、本院查，依抗告人於民國95年債務協商前3年之刷卡消費及
    預借現金紀錄顯示，抗告人向台新商業銀行預借現金，於92
    年11月提領40,000元；於93年10月提領130,000元；於93年
    11月提領80,000元；於93年12月提領60,000元；於94年3月
    提領80,000元；於94年9月提領50,000元，有多次單月大額
    提領，共積欠該行現金卡債務本金達431,009元，併於93年9
    月向該行信用貸款200,000元（未償餘額124,173元）。抗告
    人亦向大眾商業銀行預借現金，於92年10月提領29,000元；
    於93年5月提領30,100元；於93年6月提領18,300元；於93年
    8月提領80,400元；於94年6月提領196,400元；於94年7月提
    領20,200元；於94年8月提領67,300元；於94年9月提領17,1
    00元，共積欠該行現金卡債務本金278,000元。抗告人另積
    欠台中商業銀行現金卡債務本金159,544元；積欠國泰世華
    商業銀行小額信貸債務本金182,756元；積欠香港上海匯豐
    銀行現金卡債務本金97,314元；積欠中國信託商業銀行小額
    信貸債務本金90,655元、現金卡債務本金41,091元，總計抗
    告人積欠銀行現金卡、信用貸款債務之餘額高達1,404,542
    元，其間抗告人亦持信用卡為密集之加油等消費，積欠信用
    卡債務本金456,743元，此有各該債權銀行所提消費明細紀
    錄及陳報狀附於原審卷可佐。次查，抗告人之職業為計程車
    司機，其於上開期間持信用卡頻繁加油，顯見非無收入，其
    於財產及收入狀況說明書亦自陳每月收入（含殘障補助金3,
    000元）約有30,000元，是抗告人依其收入應非無法維持生
    活。詎抗告人竟未衡量己身需求及償債能力，在短期間以現
    金卡、信用貸款大量舉債，同時又未節制消費以清償債務，
    恣意任令其債務增加至無法負擔而不能清償，足見抗告人確
    有不當消費，生活習性奢侈浪費之情事，且因此致其財產顯
    然減少或負擔過重之債務，而生開始清算之原因。
五、抗告人雖另陳稱願籌借700,000元以償還全體債權人，請求
    為免責之裁定等語，惟抗告人確有不當消費，生活習性奢侈
    浪費之情事，已如前述，依法即不得免責，抗告人如有誠意
    解決債務，應另行與債權人協商還款辦法，附此敘明。
六、綜上，抗告人既有消費者債務清理條例第134條第4款規定之
    情形，且債權人復均反對抗告人免責，亦有債權人陳報狀附
    卷可稽，本件抗告人即應為不免責之裁定，原審裁定不予免
    責，核無違誤，抗告意旨指摘原裁定不當，求予廢棄另為裁
    定為無理由，應予駁回。
七、結論：本件抗告為無理由，依消費者債務清理條例第11條第
    2項、第15條，民事訴訟法第495條之1第1項、第449條第1項
    、第95條、第78條，裁定如主文。
中    華    民    國    99    年    12    月    24    日
              民事第二庭    審判長法  官  邱月嬌
                                  法  官  李言孫
                                  法  官  施錫揮
上為正本係照原本作成。
本裁定不得再抗告。
中    華    民    國    99    年    12    月    24    日
                                  書記官  蕭秀吉

司法院資訊處製作；財團法人民間司法改革基金會備份。
